臺灣高等法院臺中分院刑事裁定　
111年度毒聲重字第99號

聲  請  人  
即受裁定人  陳坤和
上列聲請人因違反毒品危害防制條例案件，對於本院110年度毒
抗字第1140號中華民國110年9月27日確定裁定（聲請案號：臺灣
南投地方檢察署110年度聲戒字第47號、109年度毒偵字第593、6
11號）聲請重新審理，本院裁定如下：
    主  文
重新審理之聲請駁回。
    理  由
一、本件聲請人即受裁定人陳坤和（下稱聲請人）之聲請意旨略
    以：緣為聲請聲明異議，從新審理裁定戒治乙事，因聲請人
    不識字，請能開庭讓聲請人庭上陳述；並於本院111年度毒
    抗字第266號案件訊問時陳稱：上開刑事聲明異議狀是要向
    本院110年度毒抗字第1140號強制戒治駁回案件聲請重新審
    理，該案裁定有關家人訪視報告計算有誤，影響其是否強制
    戒治之判斷等語。
二、按於司法實務運作上，就所受理當事人或其相關人員的請求
    、聲明或聲請案，概不受其所用詞文拘束，亦即仍應尋繹其
    意涵，探求真意，而後依法律規定適切處理，最高法院105
    年度台抗字第408號裁定意旨可資參照。查聲請人雖於民國1
    11年3月7日提出「聲明異議狀」，惟其於書狀內記載「為聲
    請聲明異議，從新審理裁定戒治乙事」等語，且聲請人於11
    1年3月30日本院111年度毒抗字第266號案件訊問時陳稱：上
    開刑事聲明異議狀是要對臺中高分院110年度毒抗字第1140
    號強制戒治駁回案件聲請重新審理等語（見本院卷第81頁）
    ，是依其狀載內容及上開陳述，核其真意應係對確定之強制
    戒治處分裁定不服而聲請重新審理，合先敘明。
三、次按觀察、勒戒及強制戒治之裁定確定後，有毒品危害防制
    條例第20條之1第1項第1款至第6款情形之一，認為應不施以
    觀察、勒戒或強制戒治者，受觀察、勒戒或強制戒治處分之
    人，或其法定代理人、配偶，或檢察官得以書狀敘述理由，
    聲請原裁定確定法院重新審理；聲請重新審理，應於裁定確
    定後30日內提起，但聲請之事由，知悉在後者，自知悉之日
    起算；法院認為無重新審理之理由，或程序不合法者，應以
    裁定駁回之，毒品危害防制條例第20條之1第1項、第2項、
    第4項前段分別定有明文。
四、經查：
  ㈠本件聲請人前因施用第二級毒品案件，經臺灣南投地方法院
    以109年度毒聲字第73號裁定令入勒戒處所執行觀察、勒戒
    後，聲請人提起抗告，復經臺灣高等法院臺中分院以110年
    度毒抗字第53號裁定駁回抗告而確定，嗣聲請人入勒戒處所
    執行觀察、勒戒後，經評估認有繼續施用毒品之傾向，而經
    臺灣南投地方法院再以110年度毒聲字第287號裁定令入戒治
    處所施以強制戒治，而又經聲請人提起抗告，繼經本院認聲
    請人抗告意旨為無理由，而於110年9月27日以110年度毒抗
    字第1140號裁定駁回抗告而確定等情，有臺灣高等法院臺中
    分院110年度毒抗字第1140號裁定、臺灣高等法院被告前案
    紀錄表在卷可憑。
  ㈡按裁判應於製作裁判書時成立，其宣示或送達，係裁判對外
    發生效力之方法，是以裁判於對外發表時發生效力，即法院
    之裁判經宣示後，或未宣示者經送達後，即發生其外部效力
    。故裁判未經宣示者，法院固應將裁判送達於訴訟當事人及
    關係人等應受送達人（刑事訴訟法第55條第1項參照），惟
    因送達先後各有不同，法院之裁判自應於訴訟當事人最先收
    受送達即開始對外表示時發生效力（最高法院108年度台抗
    字第322號刑事裁定參照）。查本院110年度毒抗字第1140號
    裁定並未經宣示或公告，該裁定又屬不得再抗告之裁定，送
    達當事人一方而對外表示時，即發生裁定確定之效力，是本
    院110年度毒抗字第1140號裁定應於110年9月29日送達聲請
    人時發生確定力，此有本院送達證書在卷可稽，復經調閱本
    院110年度毒抗字第1140號電子卷查明屬實。
  ㈢準此，聲請人依法應於裁定發生確定效力即110年9月29日後3
    0日內聲請重新審理，然聲請人卻遲至111年3月7日始具狀向
    法務部○○○○○○○長官提出聲請重新審理狀，此有聲請人之刑
    事聲明異議狀暨其上所蓋之「法務部○○○○○○○收受收容人訴
    狀章戳」可參（見本院卷第3、5頁），是聲請人之本件聲請
    顯已逾上述裁定確定後30日內提起之法定期間。而聲請人前
    經法務部○○○○○○○○附設勒戒處所施以觀察、勒戒後，由該所
    依據「有無繼續施用毒品傾向評估標準說明手冊」之評估結
    果，就前科紀錄與行為表現、臨床評估、社會穩定度（含入
    所後家人是否訪視部分）等各該計分情形綜合判斷為有繼續
    施用毒品傾向等情，業經本院110年度毒抗字第1140號裁定
    詳為說明，堪認聲請人並無毒品危害防制條例第20條之1第2
    項但書所指聲請事由知悉在後之情形。是以聲請人顯已逾越
    法定期間始提出本件重新審理之聲請，其聲請不合法律上之
    程式，且無從補正，應予駁回。
五、應依毒品危害防制條例第20條之1第4項前段，裁定如主文。
中　　華　　民　　國　　111 　年　　5 　　月　　25　　日
            刑事第十二庭 　審判長法　官　張  國  忠
                                 法　官  李  雅  俐
                                 法　官  陳      葳
上列正本證明與原本無異。
不得抗告。
　　　　　　　　　　　　         書記官  蔡  皓  凡 

中　　華　　民　　國　　111 　年　　5 　　月　　25　　日